【裁判字號】    99,訴,1435
【裁判日期】    991104
【裁判案由】    拆屋還地
【裁判全文】
臺灣板橋地方法院民事判決              99年度訴字第1435號
原      告  甲○○
被      告  丙○○
訴訟代理人  乙○○
上列當事人間請求拆屋還地事件，經本院於民國99年10月21日言
詞辯論終結，判決如下：
    主  文
被告應將坐落台北縣三峽鎮○○段大埔小段八十九號土地上如附
圖所示89（2）（面積三十七平方公尺）部分之地上物（門牌號
碼台北縣三峽鎮○○路○段三七０巷六十三號）拆除，將占用土
地返還原告及全體共有人。
訴訟費用由被告負擔。
    事實及理由
一、原告主張：坐落台北縣三峽鎮○○段大埔小段89號土地（下
    稱系爭土地）為原告與訴外人陳春生等人分別共有（原告應
    有部分為1/8），詎被告未取得土地全體共有人之同意，無
    權占用系爭土地如附圖所示89(2)部分（面積37平方公尺）
    興建門號碼台北縣三峽鎮○○路○段370巷63號建物（下稱系
    爭房屋）使用，顯侵害原告對系爭土地之所有權，爰本於民
    法第767條及第821條規定請求被告將系爭房屋占用系爭土地
    之部分拆除，將占用土地返還原告及全體共有人等情。併為
    聲明；如主文所示。
二、被告抗辯：系爭房屋乃於民國46年12月5日由被告之母親詹
    陳阿完向系爭土地地主陳楓承租其中30坪後興建，嗣詹陳阿
    完再將系爭房屋事實上處分權讓與被告。即系爭房屋既於承
    租土地後興建，自屬有權占有等語。併為答辯聲明：原告之
    訴駁回。
三、兩造不爭執之事項：
  (一)系爭土地為原告與訴外人陳春生等人分別共有（原告應有部
    分為1/8），並有土地登記謄本1份在卷可佐。
  (二)系爭房屋為被告之母詹陳阿完興建取得所有權；嗣再將系爭
    房屋事實上處分權讓與被告，故被告現為系爭房屋事實上處
    分權人。
  (三)經本院依聲請囑託台北縣樹林地政事務所派員測量結果，系
    爭房屋占用系爭土地之位置如附圖所示89(2)，面積則為37
    平方公尺等情，並有勘驗筆錄及複丈成果圖在卷可佐。
四、按所有人對於無權占有或侵奪其所有物者，得請求返還之。
    對於妨害其所有權者，得請求除去之。有妨害其所有權之虞
    者，得請求防止之；次按各共有人對於第三人，得就共有物
    之全部為本於所有權之請求。但回復共有物之請求，僅得為
    共有人全體之利益為之，民法民法第767條第1項、第821條
    分別定有明文。本件原告主張：系爭房屋無權占用原告與他
    人共有系爭土地等情，既為被告所否認，自應由被告就有權
    占有之積極、利己事實負舉證之責。關此部分，固據被告提
    出土地租賃契約書1份為佐。然觀諸前開土地租賃契約書所
    載承租之建地乃位於「台北縣三峽鎮○○段大埔小段66-1號
    土地內面積30坪」，縱認前開書證為真正，承租地點既非系
    爭土地，本難執為系爭房屋有權占有之佐證。遑論，由卷附
    系爭土地登記謄本所示，於46年間系爭土地登記之所有人非
    僅陳楓1人，被告之母縱有向陳楓承租系爭土地之事實，非
    由被告進步舉證，亦不得執以對抗其餘土地共有人。此外，
    被告就有權占有之事實，未再提出其餘證據以供本院審酌，
    經本院調查結果，認原告主張：系爭房屋無權占用系爭土地
    等情，應屬有據。
五、從而，原告本於民法第767條、第821條規定，請求被告將系
    爭房屋占用系爭土地如附圖所示89(2)部分拆除，將占用地
    返還原告及其餘共有人，為有理由，應予准許。
結論：原告之訴為有理由，依民事訴訟法第78條，判決如主文。
中    華    民    國    99    年    11    月    4     日
                  民事第一庭    法  官  黃信滿
以上正本係照原本作成
如對本判決上訴，須於判決送達後20日內向本院提出上訴狀。如
委任律師提起上訴者，應一併繳納上訴審裁判費。
中    華    民    國    99    年    11    月    4     日
                                 書記官  莊琬婷

司法院資訊處製作；財團法人民間司法改革基金會備份。
